臺灣桃園地方法院刑事判決　
109年度訴字第1223號
公  訴  人  臺灣桃園地方檢察署檢察官
被      告  李睿洋




指定辯護人  本院公設辯護人廖彥傑   
上列被告因違反毒品危害防制條例案件，經檢察官提起公訴（10
9年度偵字第7369號），本院判決如下：
    主  文
李睿洋販賣第三級毒品，未遂，處有期徒刑貳年。緩刑伍年，緩
刑期間付保護管束，並應向指定之政府機關、政府機構、行政法
人、社區或其他符合公益目的之機構或團體提供貳佰肆拾小時之
義務勞務。扣案如附表編號一、二、三所示之毒品咖啡包共拾貳
包，均沒收。未扣案如附表編號四所示之行動電話壹支沒收，於
全部或一部不能沒收或不宜執行沒收時，追徵其價額。
    事  實
一、李睿洋明知3,4-亞甲基雙氧苯基乙基胺丁酮（Eutylone）、
    芬納西泮（Phenazepam）均為毒品危害防制條例所規定之第
    三級毒品，未經許可，不得非法販賣及持有，竟基於販賣第
    三級毒品以營利之犯意，先於不詳時、地向真實姓名年籍不
    詳、綽號「小光」之人，以每包新臺幣（下同）500元之價
    格購買含有前開毒品成分之咖啡包（下稱毒品咖啡包）15包
    後，於民國109年2月20日上午6時52分，在臺灣某不詳地點
    ，在WeChat（微信）通訊軟體之群組中，以暱稱「音速小子
    24H（大桃園皆可送）」之帳號，發布如附件所示意指販賣
    毒品之訊息。適有臺北市政府警察局內湖分局文德派出所員
    警於同日執行網路巡邏勤務時察覺有異，遂以暱稱「要命小
    趙」喬裝購毒者，透過WeChat（微信）通訊軟體與暱稱「音
    速小子24H（大桃園皆可送）」之李睿洋聯繫，議定以3,000
    元價格購買毒品咖啡包5包（單包販賣價格600元，起訴意旨
    誤載為以3,000元價格購買毒品咖啡包6包），並相約於109
    年2月23日晚間7時許，在桃園市○○區○○路0段00號前交易。
    嗣李睿洋於約定時間搭乘不知情之賴祐祥所駕駛車牌號碼00
    0-0000號自用小客車抵達上址，見喬裝買家之員警已於上址
    等候，即向員警出示外觀有不倒翁圖案、黑色包裝之毒品咖
    啡包5包，欲收取現金3,000元時，員警旋即表明真實身分逮
    捕李睿洋，而未完成交易，並當場扣得如附表編號一所示之
    外觀有不倒翁圖案、黑色包裝之毒品咖啡包5包，及自前開
    車輛副駕駛座底下扣得如附表編號二所示之外觀有不倒翁圖
    案、黑色包裝之毒品咖啡包6包，與如附表編號三所示之外
    觀有Aape字樣、黑色包裝之毒品咖啡包1包，共12包（驗前
    總淨重86.20公克、驗餘總淨重84.81公克），以及如附表編
    號四所示之IPhone廠牌、型號6S之行動電話2支（均經該分
    局員警發還予李睿洋），而查悉上情。
二、案經臺北市政府警察局內湖分局報告臺灣桃園地方檢察署檢
    察官偵查起訴。
    理  由
壹、程序方面
一、供述證據
㈠、按被告以外之人於審判外之陳述，雖不符刑事訴訟法第159條
    之1至第159條之4等規定，而經當事人於審判程序同意作為
    證據，法院審酌該言詞陳述或書面陳述作成時之情況，認為
    適當者，亦得為證據。當事人、代理人或辯護人於法院調查
    證據時，知有刑事訴訟法第159條第1項不得為證據之情形，
    而未於言詞辯論終結前聲明異議者，視為有前項之同意，刑
    事訴訟法第159條之5定有明文。
㈡、經查，本案判決所引用以下審判外作成之相關供述證據，被
    告李睿洋及其辯護人業均於本院準備程序中陳明：證據能力
    均不爭執，均同意作為本案證據使用等語明確（見本院卷二
    第218頁）；此外，公訴人、被告及其辯護人於本院審判期
    日均表示無意見而不予爭執（見本院卷二第265至272頁），
    亦未於言詞辯論終結前聲明異議，本院審酌前開證據資料製
    作時之情況，尚無違法取得及證明力明顯過低之瑕疵，認以
    之作為證據應屬適當，且各該證據均經本院於審判期日依法
    進行證據之調查、辯論，被告於訴訟上之防禦權，已受保障
    ，故前開證據資料均有證據能力。
二、非供述證據
　　本案判決其餘所依憑認定被告犯罪事實之各項非供述證據，
    本院亦查無有何違反法定程序取得之情形，依刑事訴訟法第
    158條之4規定之反面解釋，均具有證據能力。
貳、實體方面
一、被告就其基於販賣第三級毒品以營利之犯意而為上述犯行，
    業據其於警詢、偵訊、本院訊問、準備程序及審理中均坦承
    不諱（見偵卷第23頁反面、第25至26頁、第153至155頁、第
    225至226頁，本院卷二第100至101頁、第191頁、第217至21
    8頁、第273頁），核與證人即員警謝孟緯於偵訊中之證述（
    見偵卷第181至182頁）相符，復有被告以WeChat（微信）通
    訊軟體發布如附件所示販賣毒品訊息及其與員警間對話紀錄
    之手機擷圖照片（見偵卷第71至73頁）、臺北市政府警察局
    內湖分局搜索扣押筆錄、扣押物品目錄表、扣押物品清單（
    見偵卷第41至44頁、第45至47頁、第201頁）、扣案物品照
    片（見偵卷第75至87頁）、臺北市政府警察局內湖分局文德
    派出所員警職務報告（見偵卷第105至106頁）等證在卷可佐
    ，並有扣案如附表編號一至四所示之物品可佐。且扣案如附
    表編號一、二、三所示之毒品咖啡包12包均檢出第三級毒品
    「3,4-亞甲基雙氧苯基乙基胺丁酮（Eutylone）、芬納西泮
    （Phenazepam）成分（數量詳如附表編號一、二、三所示）
    ，此有內政部警政署刑事警察局109年6月22日刑鑑字第1090
    019119號鑑定書（見偵卷第193至194頁）附卷足稽。足認被
    告之自白與事實相符，堪以採信。本案事證明確，被告犯行
    堪予認定，應依法論科。
二、論罪科刑
㈠、按行為後法律有變更者，適用行為時之法律。但行為後之法
    律有利於行為人者，適用最有利於行為人之法律，刑法第2
    條第1項定有明文。查被告行為後，毒品危害防制條例第4條
    第3項、第17條第2項業於109年1月15日修正公布，並自同年
    7月15日起施行生效，修正前毒品危害防制條例第4條第3項
    原規定：「製造、運輸、販賣第三級毒品者，處7年以上有
    期徒刑，得併科新臺幣700萬元以下罰金。」，修正後該條
    文則規定：「製造、運輸、販賣第三級毒品者，處7年以上
    有期徒刑，得併科新臺幣1,000萬元以下罰金。」；修正前
    毒品危害防制條例第17條第2項原規定：「犯第4條至第8條
    之罪於偵查及審判中均自白者，減輕其刑。」，修正後該條
    文則規定：「犯第4條至第8條之罪於偵查及歷次審判中均自
    白者，減輕其刑。」。經比較新舊法結果，修正後之毒品危
    害防制條例第4條第3項規定將罰金刑之刑度提高；修正後之
    毒品危害防制條例第17條第2項規定，則明定於偵查及歷次
    審判中均自白者，始減輕其刑，將得以適用偵審自白減刑之
    情形加以限縮，是前揭條文之修正均未較有利於被告，依刑
    法第2條第1項前段之規定，就被告本案犯行，自應適用其行
    為時即修正前毒品危害防制條例第4條第3項、第17條第2項
    之規定，合先敘明。
㈡、刑法上所謂陷害教唆，係指行為人原無犯罪之意思，純因具
    有司法警察權者之設計誘陷，以唆使其萌生犯意，待其形式
    上符合著手於犯罪行為之實行時，再予逮捕者而言。此種「
    陷害教唆」，因行為人原無犯罪之意思，具有司法警察權者
    復伺機逮捕，係以不正當手段入人於罪，尚難遽認被陷害教
    唆者成立犯罪；至刑事偵查技術上所謂之「釣魚」者，則指
    對於原已犯罪或具有犯罪故意之人，司法警察於獲悉後為取
    得證據，以設計引誘之方式，佯與之為對合行為，使其暴露
    犯罪事證，待其著手於犯罪行為之實行時，予以逮捕、偵辦
    者而言；後者因犯罪行為人主觀上原即有犯罪之意思，倘客
    觀上又已著手於犯罪行為之實行時，自得成立未遂犯，與「
    陷害教唆」情形迥然有別（最高法院102年度台上字第988號
    判決意旨參照）。查被告原即具有販賣第三級毒品之故意，
    而使用WeChat（微信）通訊軟體，並發送如附件所示隱含販
    售毒品訊息找尋買家，員警佯裝買家向其詢問毒品交易事宜
    ，與之為對合行為，使其暴露犯罪事證，惟因佯裝買家之員
    警實際上既無購買真意，自無可能完成本案毒品交易，而為
    販賣第三級毒品之未遂行為。
㈢、核被告所為，係犯修正前毒品危害防制條例第4條第6項、第3
    項之販賣第三級毒品未遂罪。被告於著手販賣前，意圖販賣
    而持有第三級毒品之低度行為，應為其嗣後著手販賣之高度
    行為吸收，不另論罪。
㈣、刑之減輕部分 　　
１、被告雖已著手實行販賣第三級毒品之行為，然因本案購毒者
    係員警所喬裝，故被告著手於犯罪行為之實行後，即遭逮捕
    、偵辦而不遂，屬未遂犯，業經說明如前，爰依刑法第25條
    第2項之規定，按既遂犯之刑減輕之。
２、按犯毒品危害防制條例第4條至第8條之罪於偵查及審判中均
    自白者，減輕其刑，修正前毒品危害防制條例第17條第2項
    定有明文。查被告於偵查、本院準備程序及審理時均自白犯
    罪，俱如前述，自應依修正前毒品危害防制條例第17條第2
    項規定減輕其刑。
３、被告其刑有上揭2種減刑事由，應依法遞減輕其刑。
㈤、科刑部分
　　爰審酌被告正值青年，不思以正當途徑獲取財物，明知毒品
    危害身心甚劇，且一經成癮，甚且影響社會治安，危害深遠
    ，竟無視政府制定毒品危害防制條例杜絕毒品犯罪之禁令，
    販賣第三級毒品藉以牟利，助長施用毒品之行為，致使施用
    毒品者沈迷於毒癮而無法自拔，戕害國民身心健康非輕，間
    接危害社會、國家，所為實屬不該，惟念其犯後始終坦承犯
    行，尚具悔意，且未及販出毒品即遭查獲，尚未產生實質危
    害，原欲販賣之毒品數量亦非鉅，兼衡其自陳從事人力派遣
    、司機助手幫忙搬貨及組裝家具、日薪1,300元（見本院卷
    二第191頁、第275頁），高職畢業之教育程度（見本院卷二
    第169頁）、家庭經濟狀況貧寒（見偵卷第23頁）等情，暨
    其為本案犯行之動機、目的、手段、所生危害等一切情狀，
    量處如主文所示之刑。
㈥、緩刑部分
　　被告前未曾因故意犯罪受有期徒刑以上刑之宣告，有臺灣高
    等法院被告前案紀錄表1份（見本院卷二第293頁）在卷可稽
    ，念其因一時失慮，致罹刑典，犯後始終坦承犯行，尚具悔
    意，經此刑之宣告後，應知所警惕，信無再犯之虞，因認對
    其所處之刑以暫不執行為適當，爰依刑法第74條第1項第1款
    規定宣告緩刑5年，以啟自新。又為使被告於緩刑期間內，
    能知所戒惕，並導正其行為，爰依刑法第74條第2項第5款規
    定，命被告向指定之政府機關、政府機構、行政法人、社區
    或其他符合公益目的之機構或團體提供240小時之義務勞務
    ，及依刑法第93條第1項第2款之規定，諭知於緩刑期間付保
    護管束，俾使被告培養正確法治觀念。
三、沒收部分
㈠、違禁品部分
１、按毒品危害防制條例第18條第1項後段規定查獲之第三、四級
    毒品，無正當理由而擅自持有者，沒入銷燬之；此應沒入銷
    燬之毒品，專指查獲施用或持有（未成罪）之第三、四級毒
    品而言；倘屬同條例相關法條明文規定處罰之犯罪行為，即
    非該條項應依行政程序沒入銷燬之範圍；再同條例對於查獲
    之製造、運輸、販賣、意圖販賣而持有、以非法方法使人施
    用、引誘他人施用及轉讓、持有一定數量以上第三、四級毒
    品之沒收，並無特別規定，如其行為已構成犯罪，則該毒品
    即屬不受法律保護之違禁物，應回歸刑法之適用（最高法院
    98年度台上字第2889號、99年度台上字第2733號判決意旨參
    照）。
２、經查，扣案如附表編號一所示之毒品咖啡包5包，均係被告於
    本案販賣之第三級毒品；扣案如附表編號二、三所示之毒品
    咖啡包6包、1包，亦係其用以販賣之第三級毒品，而其販賣
    第三級毒品之行為，既係毒品危害防制條例明文規定處罰之
    犯罪行為，揆諸前揭說明，前開毒品共12包（驗餘總淨重詳
    如附表編號一、二、三之「物品名稱及數量」欄位所示），
    即皆屬違禁物，均應依刑法第38條第1項之規定諭知沒收。
    至鑑驗用罄之部分，因已滅失不復存在，爰不再為沒收之諭
    知。又盛裝前開毒品之外包裝袋，以現今採行之鑑驗方式，
    包裝袋仍會殘留微量毒品而無法將之完全析離，應整體視為
    毒品之一部，均依刑法第38條第1項之規定，併宣告沒收之
    。
㈡、犯罪所用之物部分
１、按犯第4條至第9條、第12條、第13條或第14條第1項、第2項
    之罪者，其供犯罪所用之物，不問屬於犯罪行為人與否，均
    沒收之，毒品危害防制條例第19條第1項定有明文。
２、經查，被告於本院審理中供稱：警察逮捕我的時候，有把我
    的手機拿走，就是臺北市政府警察局內湖分局自願受搜索扣
    押同意書（見偵卷第61頁）上所載的2支手機，但手機後來
    都有發還給我，因手機壞掉，現已丟掉了。我用來聯繫毒品
    交易的手機廠牌是「IPhone6S」，已經忘記該手機搭載的門
    號，也忘記是前開同意書中所載的哪支手機等語（見本院卷
    二第273至274頁），復有被告以WeChat（微信）通訊軟體發
    布如附件所示販賣毒品訊息及其與員警間對話紀錄之手機擷
    圖照片（見偵卷第71至73頁）、被告同意臺北市政府警察局
    內湖分局員警就當場查獲之IPhone廠牌、型號6S之行動電話
    2支內電磁紀錄為搜索及採證之自願受搜索扣押同意書（見
    偵卷第61頁）可佐，是臺北市政府警察局內湖分局自願受搜
    索扣押同意書上所載IPhone廠牌、型號6S之行動電話2支，
    其中1支為供被告犯販賣第三級毒品未遂罪所用之物，雖經
    該分局員警發還予被告，仍應依毒品危害防制條例第19條第
    1項規定宣告沒收，並依刑法第38條第4項規定，於全部或一
    部不能沒收或不宜執行沒收時，追徵其價額。
據上論斷，應依刑事訴訟法第299條第1項前段，修正前毒品危害
防制條例第4條第3項、第6項、第17條第2項，毒品危害防制條例
第19條第1項，刑法第2條第1項前段、第11條、第25條第2項、第
38條第1項、第4項、第74條第1項第1款、第2項第5款、第93條第
1項第2款，判決如主文。
本案經檢察官林奕瑋提起公訴，經檢察官黃鈺斐到庭執行職務。
中　　華　　民　　國　　111 　年　　3 　　月　　25　　日
                  刑事第六庭  審判長法  官  劉淑玲
                                    法  官  方楷烽
                                    法  官  何啓榮
以上正本證明與原本無異。
如不服本判決應於收受判決後20日內向本院提出上訴書狀，並應
敘述具體理由。其未敘述上訴理由者，應於上訴期間屆滿後20日
內向本院補提理由書(均須按他造當事人之人數附繕本)「切勿逕
送上級法院」。 
　　　　　　　　　　　　　　     　書記官　張詠昕
中　　華　　民　　國　　111 　年　　3 　　月　　28　　日
附錄本案論罪科刑法條：毒品危害防制條例第4條第6項、第3項
。
製造、運輸、販賣第一級毒品者，處死刑或無期徒刑；處無期徒
刑者，得併科新臺幣3千萬元以下罰金。
製造、運輸、販賣第二級毒品者，處無期徒刑或10年以上有期徒
刑，得併科新臺幣1千5百萬元以下罰金。
製造、運輸、販賣第三級毒品者，處7年以上有期徒刑，得併科
新臺幣1千萬元以下罰金。
製造、運輸、販賣第四級毒品者，處5年以上12年以下有期徒刑
，得併科新臺幣5百萬元以下罰金。
製造、運輸、販賣專供製造或施用毒品之器具者，處1年以上7年
以下有期徒刑，得併科新臺幣1百50萬元以下罰金。
前五項之未遂犯罰之。
附表（沒收物）：
編號 物品名稱、外觀及數量  檢驗結果 相關卷頁 一 外觀有不倒翁圖案、黑色包裝之毒品咖啡包5包。 淡褐色粉末12包（驗前總毛重100.84公克、驗前總淨重86.20公克、驗餘總淨重84.81公克，驗前總純質淨重2.58公克）。 含有第三級毒品「3,4-亞甲基雙氧苯基乙基胺丁酮」（Eutylone）、「芬納西泮」（Phenazepam）成分。 ㈠、臺北市政府警察局內湖分局扣押物品目錄表、扣押物品清單（見偵卷第45至47頁、第201頁）。 ㈡、內政部警政署刑事警察局109年6月22日刑鑑字第1090019119號鑑定書（見偵卷第193至194頁）。 二 外觀有不倒翁圖案、黑色包裝之毒品咖啡包6包。    三 外觀有Aape字樣、黑色包裝之毒品咖啡包1包。    四 搭配不詳門號之IPhone廠牌、型號6S之行動電話1支。  - 被告同意臺北市政府警察局內湖分局員警就當場查獲之IPhone廠牌、型號6S之行動電話2支內電磁紀錄為搜索及採證之自願受搜索扣押同意書（見偵卷第61頁）。 
附件（被告發布意指販賣毒品之訊息）：